臺灣板橋地方法院刑事裁定　　　　　　　96年度聲判字第76號
聲　請　人
即　告訴人　乙○○
??????????
??????????住臺北縣新.
代　理　人　薛雅之律師
被　　　告　甲○○
　　　　　　丙○○
　　　　　　丁○○
上列聲請人即告訴人因被告等詐欺等案件，不服臺灣高等法院檢
察署九十六年度上聲議字第三三七○號駁回再議之處分（原不起
訴處分案號：臺灣板橋地方法院檢察署九十六年度偵字第六八七
○號、偵字第九二○○號），聲請交付審判，本院裁定如下：
    主  文
聲請駁回。
    理  由
一、本件聲請人即告訴人於民國九十六年十月十二日收受臺灣高
    等法院檢察署之處分書後，遂委任薛雅之律師為代理人敘明
    不服之理由於九十六年十月十九日向本院聲請交付審判，程
    序上於法並無不合。
二、聲請意旨：詳如附件聲請人之刑事交付審判聲請狀所載。
三、按告訴人不服上級法院檢察署檢察長或檢察總長認再議為無
    理由而駁回之處分者，得於收受處分書後十日內委任律師提
    出理由狀，向該管第一審法院聲請交付審判；法院認為交付
    審判之聲請不合法或無理由者，應駁回之，刑事訴訟法第二
    百五十八條之一第一項、第二百五十八條之三第二項前段分
    別定有明文。上開條文立法意旨，既係對於檢察官不起訴或
    緩起訴裁量權制衡之一種外部監督機制，法院僅就檢察官所
    為不起訴或緩起訴之處分是否正確加以審查，以防止檢察機
    關濫權，依此立法精神，法院就聲請交付審判案件之審查，
    所謂「得為必要之調查」，其調查證據之範圍，自應以偵查
    中曾顯現之證據為限，不可就告訴人新提出之證據再為調查
    ，亦不可蒐集偵查卷外之證據，否則將與刑事訴訟法第二百
    六十條之再行起訴規定混淆不清（參照臺灣高等法院九十一
    年四月二十五日第一次刑事庭
    庭長法律問題研究會議決議意旨）。從而，聲請人另具狀聲
    請調查證據，要求法院勘驗
    本件偵查訊問錄音光碟內容，無非試圖尋得偵訊筆錄以外之
    證據資料，仍屬提出新證據方法，自已逾越上開範圍，不能
    准許，合先指明。
四、被告丙○○、丁○○部分：
  (1)按刑法第339 條詐欺取財罪之成立，以行為人意圖不法之所
    有，施用詐術使被害人陷於錯誤，而交付財物為要件。
  (2)聲請人指稱被告丙○○、丁○○於簽訂買賣契約前早已知悉
    系爭止地承租人之一鄒榮桔，早已與渠等之父盧成一續約至
    九十六年十一月三十日為止，而非被告丙○○、丁○○所謊
    稱之九十六年十一月三十日，業經被告丙○○、丁○○二人
    於偵查時供述在卷，二種版本之租期相差整整一年，原駁回
    聲請人再議之處分書，竟認定租期僅差距八個月，已與事實
    不符。更何況，無論租期相差八個月抑或一年，是否影響聲
    請人購買系爭土地之意願？縱仍願購買，買賣價金勢必因收
    回土地之時程、待以使用收益之時點而有不同之考量，上述
    種種因素，無一不影響商業上之判斷。原處分書卻以被告丙○○、丁○○無隱匿實際租期之必要，且區區八個月之落差
    ，亦不影響交易價格一節，顯然有悖於交易常規與經驗法則
    等情云云。惟系爭土地上之承租人沈明興於偵查中證稱：伊
    委託鄒榮桔代為承租臺北縣新莊市○○路六十九之一百一十
    一之一號之建物，租賃期間從九十三年十二月一日至九十五
    年十一月三十日，因租賃期間有修理電表，須由承租人負擔
    ，遂要求延長租期至九十六年十一月三十日止，所以才有兩
    份租賃契約，被告所提的租賃契約均未偽造，伊當時有拿修
    改後之租賃契約予聲請人觀看等情，足徵被告丁○○、丙○○並未偽造租賃契約並提示告訴人觀看，依卷內事證，亦無
    從認為被告丁○○、丙○○有故為隱匿上開租約存在之情事
    ，難以此遽認被告丁○○、丙○○有施用詐術之行為。
  (3)聲請人復指稱被告丁○○、丙○○隱匿系爭土地上，除三件
    租約以外，更有第三人洪世明無償使用之負擔，被告丙○○
    、丁○○自始完全未告知聲請人上開事實，而渠等對於此等
    關係買賣標的之重要事項，且依交易之習慣，顯有告知之義
    務，竟加以隱匿，此等消極隱瞞之行為，致使聲請人陷於錯
    誤，亦屬詐術行為。又被告丁○○、丙○○「告知聲請之土
    地使用現狀」與「實際上之土地使用現狀」二者並不一致，
    被告等未據實告知之目的為何、此等出入是否影響聲請人之
    購買意願、被告丁○○、丙○○未據實告知是否受有不法利
    益、且因而致聲請人遭受不虞之損害，法院有進行實體調查
    之必要等情云云。惟債權契約有相對性，若無類似民法第四
    百二十五條「所有權移轉不破租賃」之例外規定外，契約標
    的物所有權移轉後，其契約仍在原契約當事人間生效，契約
    標的物之受讓人並不當然繼受原契約，是本案中被告丁○○
    、丙○○雖與第三人洪世明有無償有用借貸之約定，於系爭
    土地所有權移轉之後前開使用借貸契約本即不拘束聲請人，
    聲請人本得據買賣契約請求被告等排除第三人洪世明之占有
    ，且聲請人既與被告丁○○、丙○○約定「賣方按現況點交
    並協助承租方遷讓終止租約」，更難謂聲請人因何等詐術而
    受有之損害。
  (4)至聲請人所指被告丁○○、丙○○因未妥善協調處理洪世明
    相關土地，致洪世明非但拒絕遷出，且違反本院查封命令，
    且未確實要求承租戶遷出，反而仍超收租金云云，然洪世明
    個人拒不遷走、違背法院查封命令等情，除與被告丁○○、
    丙○○是否有施用詐術誆騙聲請人之爭點無涉，更與聲請人
    所稱被告丁○○、丙○○未協助承租戶等占用人遷離之指訴
    矛盾，且債務人於債之關係成立後，如有債務不履行之情形
    ，在一般社會經驗上可能之原因甚多，縱令債務人事後出於
    惡意而有遲延給付或不為給付之情形，茍查無足以證明其在
    取得對方給付或約定給付時，即自始故意藉此從事詐欺取財
    之積極證據，仍不得僅以事後違反債信之客觀事態，推定被
    告原有詐欺取財之不法所有意圖。
  (5)末查，聲請人於偵查中，即自承於簽約前曾查訪該地有無糾
    紛或財務問題，並曾具體查得系爭土地尚有貸款等情節（九
    十五年度他字第六八九五號卷，第五十頁），顯曾就系爭土
    地狀況為查證行為，非依被告丁○○、丙○○一面之詞，即
    為簽約，另依卷內事證，既無從認定被告丁○○、丙○○有
    何偽造、隱匿租約或土地占用情形，綜上所述，均無從認為
    聲請人曾因被告丁○○、丙○○之何等詐術而陷於錯誤，自
    無從認定被告丁○○、丙○○有詐欺犯行。
五、被告甲○○部分：
  (1)按背信罪之成立，以為他人處理事務之人，意圖為自己或第
    三人不法之利益，或意圖加損害於本人之利益，而故為違背
    其任務之行為為要件。
  (2)聲請人指稱被告甲○○明知丙○○、丁○○依約應點交予聲
    請人，且尚未點交不動產予聲請人，亦未交付土地所有權狀
    ，聲請人尚無給付尾款之義務，尤未陷於給付遲延，交付系
    爭本票之條件並未成就，卻仍交付丙○○、丁○○本票原本
    ，被告甲○○之上開行為，意圖使丙○○、丁○○獲得不法
    之利益，有損害聲請人利益之意圖，被告甲○○於上開本票
    遭丙○○、丁○○取走後未立即通知聲請人以便防範或採取
    對應之措施，被告甲○○受聲請人委任保管該紙本票，未善
    盡保管之責，致喪失本票占有；更怠於通知聲請人前開事實
    ，致被蒙在鼓裡無從防範或採取應變措施，接連兩項違背任
    務之行為，顯然為被告丙○○、丁○○之不法利益，且損害
    聲請人之利益云云。惟查被告丁○○於偵查時陳稱：不動產
    已全部點交，而聲請人及聲請人之告訴代理人亦均對上開陳
    述表示無意見，又係爭土地已於九十五年八月十六日移轉登
    記於聲請人，復有土地登記謄本在卷可查，是被告丙○○、
    丁○○已依約完成係爭土地之所有權移轉登記及交付，聲請
    人自應給付尾款，被告丙○○、丁○○執上開本票行使權利
    難謂無據，是依全卷事證，無從認為被告甲○○有何意圖為
    自己或第三人不法之利益，或意圖加損害於本人之利益，而
    有何違背職務之行為，聲請人所指情節，無非臆測之詞，尚
    不足以認定被告甲○○有犯罪嫌疑。
六、綜上所述，原偵查、再議程序認被告犯罪嫌疑不足，而分別
    為不起訴處分、再議駁回處分部分，核無不當，從而聲請人
    仍執陳詞，就原偵查、再議程序業已詳予論述之爭點聲請交
    付審判，為無理由，揆諸上揭說明，自應予以駁回。
據上論斷，應依刑事訴訟法第258 條之3 第2 項前段，裁定如主
文。
中　　華　　民　　國　　96　　年　　11　　月　　20　　日
                刑事第三庭  審判長法  官  王屏夏
                                  法  官  彭全曄
                                  法  官  王偉光
上列正本證明與原本無異。
本件裁定不得抗告。
                                  書記官　陳怡君
中　　華　　民　　國　　96　　年　　11　　月　　20　　日
